臺灣板橋地方法院刑事裁定　　　　　　 100年度聲字第3922號
聲　請　人　臺灣板橋地方法院檢察署檢察官
受　刑　人　劉和永
上列聲請人因受刑人違反商業會計法等案件，先後判決確定如附
表所載，聲請定其應執行刑（100 年度執聲字第2290號），本院
裁定如下：
    主  文
劉和永因犯如附表所載之罪，所處如附表所載之刑，應執行有期
徒刑玖月，如易科罰金，以銀元佰元即新臺幣玖佰元折算壹日
。
    理  由
一、本件聲請意旨略以：受刑人劉和永因違反商業會計法等案件
    ，先後經判決確定如附表，應依刑法第53條、第51條第5 款
    ，定其應執行之刑，爰依刑事訴訟法第477 條第1 項聲請裁
    定定其應執行之刑等語。
二、按數罪併罰，有二裁判以上者，依刑法第51條規定，定其應
    執行刑，刑法第53條定有明文。次按行為後法律有變更者，
    適用行為時之法律。但行為後之法律有利於行為人者，適用
    最有利於行為人之法律，刑法第2 條第1 項亦定有明文。又
    依刑法第51條定應執行刑時，「裁判確定前犯數罪，其中一
    罪在新法施行前者，亦同（亦即應為新舊法比較）。」最高
    法院民國95年5 月23日第8 次刑事庭會議決議可資參照。再
    行為後法律有變更者，應將行為時之法律與中間法及裁判時
    之法律比較適用最有利於行為人之法律（參照最高法院29年
    上字第964 號判例意旨）。又比較適用最有利於行為人之法
    律，應就罪刑有關之一切情形，比較其全部之結果，而為一
    體之適用，不應一部分適用新法，一部分適用舊法。本件受
    刑人於裁判確定前犯如附表所載之罪，其中附表編號4 所示
    之罪係於95年7 月1 日前犯之，而被告為該犯行後，刑法業
    經多次修正，故應比較歷次修正前後受刑人所應適用之法條
    ：(一)95年7 月1 日修正施行前刑法第41條第1 項前段規定：
    「犯最重本刑為五年以下有期徒刑以下之刑之罪，而受六個
    月以下有期徒刑或拘役之宣告，因身體、教育、職業、家庭
    之關係或其他正當事由，執行顯有困難者，得以一元以上三
    元以下折算一日，易科罰金。」，同條第2 項規定：「併合
    處罰之數罪，均有前項情形，其應執行之刑逾六月者，亦同
    。」，再依受刑人行為時即修正前罰金罰鍰提高標準條例第
    2 條（現已刪除）規定，將原定數額提高為100 倍折算1 日
    ，故受刑人行為時之易科罰金折算標準，係以銀元100 元以
    上300 元以下折算1 日，經折算為新臺幣後，應以新臺幣
    300 元以上900 元以下折算1 日，且併合處罰之數罪，應執
    行之有期徒刑超過6 月以上時，仍得易科罰金；惟95年7 月
    1 日修正施行後刑法第41條第1 項前段則規定：「犯最重本
    刑為五年以下有期徒刑以下之刑之罪，而受六個月以下有期
    徒刑或拘役之宣告者，得以新臺幣一千元、二千元或三千元
    折算一日，易科罰金。」，同條第2 項則規定：「前項規定
    於數罪併罰，其應執行之刑未逾六月者，亦適用之。」；又
    98年9 月1 日修正施行後刑法第41條第1 項前段規定：「犯
    最重本刑為五年以下有期徒刑以下之刑之罪，而受六個月以
    下有期徒刑或拘役之宣告者，得以新臺幣一千元、二千元或
    三千元折算一日，易科罰金。」，同條第8 項規定：「第一
    項至第三項規定於數罪併罰，其應執行之刑未逾六個月者，
    亦適用之。」；而99年1 月1 日修正施行後刑法第41條第1
    項前段規定：「犯最重本刑為五年以下有期徒刑以下之刑之
    罪，而受六月以下有期徒刑或拘役之宣告者，得以新臺幣一
    千元、二千元或三千元折算一日，易科罰金。」，同條第8
    項規定：「第一項至第四項及第七項之規定，於數罪併罰之
    數罪均得易科罰金或易服社會勞動，其應執行之刑逾六月者
    ，亦適用之。」。是以，比較行為時之法律與中間法及裁判
    時之新、舊法適用之結果，應以95年7 月1 日修正前之刑法
    第41 條 之規定，就易科罰金之折算標準及併合處罰而得易
    科罰金之數罪於定其應執行之刑逾6 月以上仍得諭知易科罰
    金之折算標準，最有利於受刑人。(二)95年7 月1 日修正施行
    前刑法第51條第5 款規定：「宣告多數有期徒刑者，於各刑
    中之最長期以上，各刑合併之刑期以下，定其刑期。但不得
    逾二十年」，惟95年7 月1 日修正施行後刑法第51條第5 款
    則規定不得逾30年，兩相比較，亦以95年7 月1 日修正前之
    規定較有利於受刑人。經綜合上開比較結果，且依刑法第2
    條第1 項前段之規定，本件應一體適用95年7 月1 日修正施
    行前刑法第41條第1 項前段、第2 項、第51條第5 款之規定
    ，定其應執行之刑，合先敘明。
三、查受刑人因違反商業會計法等罪，經臺灣基隆地方法院及本
    院先後判處如附表所示之刑（除附表編號4 所載之犯罪日期
    應更正為「94年10月31日至95年2 月間」外，其餘詳如附表
    所示），並均經分別判決科刑確定在案（其中附表編號1 至
    3 部分，前經臺灣基隆地方法院以99年度易字第592 號判決
    應執行有期徒刑8 月，如易科罰金，以新臺幣1,000 元折算
    1 日確定），有各該判決書、聲請簡易判決處刑書及臺灣高
    等法院被告前案紀錄表在卷可稽。茲聲請人以本院為各該案
    件犯罪事實最後判決之法院，聲請定其應執行之刑，本院審
    核認聲請為正當，應定其應執行之刑。又本件附表編號1 至
    3 與編號4 所示宣告刑之易科罰金標準不同，為受刑人之利
    益，應以有利於受刑人之附表編號4 所示之罪之判決所諭知
    銀元300 元即新臺幣900 元折算1 日，定易科罰金之折算標
    準（最高法院84年度臺非字第452 號判決意旨參照）。爰依
    刑事訴訟法第477 條第1 項，刑法第2 條第1 項前段、第53
    條，95年7 月1 日修正施行前刑法第51條第5 款、第41條第
    1 項前段、第2 項，廢止前罰金罰鍰提高標準條例第2 條，
    裁定如主文。
中    華    民    國    100   年     8    月    24    日
                  刑事第十三庭    法  官  林淑婷
上列正本證明與原本無異。
如不服本裁定，應於裁定送達後五日內敘明抗告理由，向本院提
出抗告狀。
                                  書記官  梁宜庭
中    華    民    國   100    年    8     月    25    日